# 求助陈版主！！！企业会计制度转换的账务处理问题

提问人：Dimeko 时间：2020-09-17 16:33:07
公司在 2017 年从企业会计制度转为企业会计准则的时候，母公司层面对子公司的核算从权益法调整为成本法并追溯调整以前年度导致母公司的（由于追溯时间长，调整金额较大，母公司未分配利润出现负数 4 亿（累计分配金额大于调整后的可分配利润））在新的利润分配之前必须弥补此亏损，因此公司董事会作出决议：全额用盈余公积弥补由于该追溯调整产生的巨额亏损。公司账务处理为：母公司盈余公积调整到未分配利润，合并层面未调整盈余公积。由于该事项导致了母公司层面与合并层面的盈余公积出现 4 亿元的差异，这个会计处理方式是否可行？
谢谢陈版主！！！！

回答人：chenyiwei
既然“公司董事会作出决议：全额用盈余公积弥补由于该追溯调整产生的巨额亏损”，则该项调整在母公司个别报表层面调整后，合并报表层面也应同步进行调整，不应出现调整后个别报表和合并报表层面盈余公积不一致的情况。
另外，根据《企业会计准则实施问题专家工作组意见（ 2008 年 1 月 21 日）》：
三、问：企业在首次执行日之前持有的对子公司长期股权投资，如何按照《企业会计准则解释第 1 号》进行追溯调整？
答：企业在首次执行日之前已经持有的对子公司长期股权投资，按照《企业会计准则解释第 1 号》（财会[2007]14号）的规定进行追溯调整，视同该子公司自取得时即采用变更后的会计政策，对其原账面核算的成本、原摊销的股权投资差额、按照权益法确认的损益调整及股权投资准备等均进行追溯调整；对子公司长期股权投资，其账面价值在公司设立时已折合为股本或实收资本等资本性项目的，有关追溯调整应以公司设立时为限，即对于公司设立时长期股权投资的账面价值已折成股份或折成资本的不再追溯调整。合并财务报表的编制也应采用上述同一原则处理。
首次执行日之前持有的对子公司长期股权投资进行追溯调整不切实可行的，应当按照《企业会计准则第 38 号–首次执行企业会计准则》的相关规定，在首次执行日对其账面价值进行调整，在此基础上合并财务报表的编制按照2007 年 2 月 1 日发布的专家工作组意见执行。
首次执行日按照上述原则对子公司长期股权投资进行调整后，相关调整情况应当在附注中说明。